臺灣新竹地方法院民事簡易判決  
111年度竹簡字第196號
原      告  徐錦巧  
            李東霖  
被      告  李淑菁  
上列原告因被告妨害名譽案件，提起附帶民事請求損害賠償事件
，經本院刑事庭以110年度竹簡附民字第100號刑事附帶民事訴訟
裁定移送前來，本院於民國111年4月19日辯論終結，判決如下：
    主      文
被告應給付原告徐錦巧新臺幣參萬元，及自民國一一○年十二月
二十一日起至清償日止，按週年利率百分之五計算之利息。
被告應給付原告李東霖新臺幣貳萬元，及自民國一一○年十二月
二十一日起至清償日止，按週年利率百分之五計算之利息。
原告其餘之訴駁回。
訴訟費用百分之十七由被告負擔，百分之四十由原告徐錦巧、百
分之四十三由原告李東霖負擔。
本判決第一、二項得假執行。
原告其餘假執行之聲請駁回。
    事實及理由
一、原告起訴主張：被告與原告徐錦巧長年以來對於扶養被告之
    父亦即原告徐錦巧之公公李明孝意見不合。被告於民國110
    年1月17日下午7時許，在原告徐錦巧位於新竹市○區○○街000
    巷0號住處外之公眾得出入場所，因扶養訴外人李明孝問題
    與原告徐錦巧發生糾紛，詎被告基於公然侮辱及誹謗之意，
    接續以「惡媳婦」、「好好讓大家都知道你是惡媳婦，還把
    老人家軟禁，然後把五萬塊拿走，你這不要臉的，爸爸要看
    牙齒的錢都不見了」等語辱罵原告徐錦巧，足以貶損原告徐
    錦巧之人格，並對原告徐錦巧接續大吼「你們全家都是我爸
    養的！」「你們家都是我爸養的！」「不是事實嗎？當然是
    養你們全家！不然養你們甚麼？」等語，據以指摘傳述不實
    之事，而貶損原告徐錦巧、李東霖名譽。被告上開所指原告
    徐錦巧「全家」，原告李東霖亦是被害人。爰依民法侵權行
    為之法律關係請求被告賠償原告徐錦巧、李東霖精神慰撫金
    各新臺幣（下同）15萬元等語。並於本院聲明：（一）被告
    應給付原告徐錦巧15萬元，及自起訴狀繕本送達翌日即110
    年12月12日起至清償日止，按週年利率百分之5計算之利息
    。（二）被告應給付原告李東霖15萬元，及自起訴狀繕本送
    達翌日即110年12月12日起至清償日止，按週年利率百分之5
    計算之利息。（三）請准供擔保宣告假執行。
二、被告則以：伊是為了維護伊父親的權益，伊父親與原告同住
    時曾想要自殺，透過警局聯繫社福人員來家裡訪視，這些都
    有紀錄。當時伊是要阻止原告對伊父親的傷害，聽到伊父親
    在房裡大叫，伊很緊張才說出這些話等語。並於本院聲明：
    原告之訴駁回。
三、本院之判斷：
（一）原告主張之上開事實，業經本院調閱本院刑事庭110年度
      竹簡字第960號被告涉犯妨害名譽刑事案件卷宗核閱屬實
      ，並有前開刑事簡易判決書在卷可稽。而被告對於上開刑
      案卷證不爭執，堪信原告之主張為真實。
（二）按因故意或過失，不法侵害他人之權利者，負損害賠償責
      任，民法第184條第1項前段定有明文。又不法侵害他人之
      身體、健康、名譽、自由、信用、隱私、貞操，或不法侵
      害其他人格法益而情節重大者，被害人雖非財產上之損害
      ，亦得請求賠償相當之金額，同法第195條第1項前段亦有
      明定。次按名譽有無受損害，應以社會上對個人評價是否
      貶損作為判斷之依據，苟其行為足以使他人在社會上之評
      價受到貶損，不論其為故意或過失，均可構成侵權行為（
      最高法院90年台上字第646號判例參照）。本件被告於上
      開時間、地之公眾得出入場所，以「惡媳婦」、「好好讓
      大家都知道你是惡媳婦，還把老人家軟禁，然後把五萬塊
      拿走，你這不要臉的，爸爸要看牙齒的錢都不見了」等語
      辱罵原告徐錦巧、並對原告徐錦巧接續大吼「你們全家都
      是我爸養的！」「你們家都是我爸養的！」「不是事實嗎
      ？當然是養你們全家！不然養你們甚麼？」等語，客觀上
      顯有輕蔑、鄙視原告徐錦巧、李東霖人格之意，足使原告
      徐錦巧、李東霖於心理上感覺難堪、不快，有貶抑原告徐
      錦巧、李東霖人格特質及影響社會上對於原告徐錦巧個人
      人格之評價，堪認已侵害原告徐錦巧之名譽權，並致原告
      精神上受有相當之痛苦。從而，原告徐錦巧、李東霖主張
      被告應對其負侵權行為損害賠償責任，請求被告賠償精神
      慰撫金，即屬有據，應予准許。
（三）次按慰藉金之賠償須以人格權遭遇侵害，使精神上受有痛
      苦為必要，其核給之標準固與財產上損害之計算不同，然
      非不可斟酌雙方身分資力與加害程度，及其他各種情形核
      定相當之數額（最高法院51年台上字第223號判例意旨參
      照）。又名譽被侵害者，關於非財產上之損害，加害人雖
      亦負賠償責任，但以相當之金額為限，民法第195條第1項
      定有明文，所謂相當，自應以實際加害情形與其名譽影響
      是否重大，及被害者之身分地位與加害人經濟狀況等關係
      定之（最高法院47年台上字第1221號判例意旨參照）。本
      院審酌原告徐錦巧高中畢業，109年度所得總額為6千餘元
      ，名下無財產；原告李東霖大專畢業，年所得約54萬餘元
      ，名下4筆不動產、1部汽車，財產總額約300餘萬元；被
      告大學畢業，109年度所得總額為1萬餘元，名下財產有不
      動產3筆、投資3筆及1部汽車，財產總額為294萬餘元，業
      經兩造分別於本件中陳述明確，且有兩造之稅務電子閘門
      財產所得調件明細表附卷可稽。另參酌被告侵權行為之態
      樣、可歸責程度、原告徐錦巧、李東霖名譽所受損害之情
      形，及兩造之教育程度、身分、地位、經濟狀況等一切情
      狀，認原告徐錦巧、李東霖請求被告給付非財產上損害賠
      償金額各以3萬元、2萬元為適當，逾上開範圍之請求，則
      屬過高。
（四）末按，給付無確定期限者，債務人於債權人得請求給付時
      ，經其催告而未為給付，自受催告時起，負遲延責任。其
      經債權人起訴而送達訴狀，或依督促程序送達支付命令，
      或為其他相類之行為者，與催告有同一之效力；遲延之債
      務，以支付金錢為標的者，債權人得請求依法定利率計算
      之遲延利息。但約定利率較高者，仍從其約定利率；又應
      付利息之債務，其利率未經約定，亦無法律可據者，週年
      利率為百分之5，民法第229條第2項、第233條第1項、第2
      03條分別定有明文。本件原告對被告之前開侵權行為損害
      賠償債權，屬無確定期限之給付，故原告請求被告給付自
      本件刑事附帶民事起訴狀繕本送達翌日即110年12月21日
      起至清償日止，按週年利率百分之5計算之法定遲延利息
      ，即屬有據，應予准許，逾此部分請求，則屬無據。
（五）從而，原告徐錦巧、李東霖依侵權行為損害賠償之法律關
      係，各請求被告賠償精神慰撫金3萬元、2萬元，及自刑事
      附帶民事起訴狀繕本送達翌日即110年12月21日起至清償
      日止，按週年利率百分之5計算之利息，為有理由，應予
      准許；逾此範圍之請求，則屬無據，應予駁回。
四、本件係依民事訴訟法第427條訴訟適用簡易程序所為被告部
    分敗訴之判決，依同法第389條第1項第3款規定，就原告勝
    訴部分，應依職權宣告假執行。原告就此部分雖聲請供擔保
    後宣告假執行，然僅係促使法院為職權之發動，附此敘明，
    至其敗訴部分假執行聲請失所附麗，應併予駁回。
五、本件係刑事附帶民事訴訟，而由本院刑事庭移送民事庭者，
    依刑事訴訟法第504條第2項之規定，免納裁判費，且至本件
    言詞辯論終結時，亦未發生其他訴訟費用，故無從確定訴訟
    費用之數額。惟依法仍應依民事訴訟法第79條規定，諭知兩
    造訴訟費用負擔之比例，以備將來如有訴訟費用發生時，得
    以確定其數額，併予敘明。
據上論結，本件原告之訴為一部有理由、一部無理由，依民事訴
訟法第436條第2項、第79條、第85條第1項、第389條第1項第3款
，判決如主文。
中　　華　　民　　國　　111 　年　　5 　　月　　10　　日
                  新竹簡易庭    法  官  邱玉汝
以上正本係照原本作成。
如對本判決上訴，須於判決送達後20日內向本院提出上訴（須按
他造當事人之人數附繕本）；如委任律師提起上訴者，應一併繳
納上訴審裁判費。
中　　華　　民　　國　　111 　年　　5 　　月　　10　　日
                                書記官  陳筱筑